【裁判字號】    98,交聲,4189
【裁判日期】    981229
【裁判案由】    違反道路交通管理處罰條例聲明異議
【裁判全文】
臺灣臺北地方法院交通事件裁定        98年度交聲字第4189號
原處分機關  臺北市交通事件裁決所
受處分人    甲○○
上列異議人即受處分人因違反道路交通管理處罰條例案件，對於
臺北市交通事件裁決所於民國98年10月5日所為之處分（原處分
案號：北市裁催字第裁22-1AE592655號、第裁22-1AE592656號、
第裁22-1AE594020號），聲明異議，本院裁定如下：
    主  文
異議均駁回。
    理  由
一、原處分意旨略以：本件異議人即受處分人甲○○所有之VB7-
    663號車於97年11月7日下午4時53分、7時52分、同月8日上
    午11時23分分別在臺北市八德機車停車場及開封街二段停車
    ，逾期未繳款，經臺北市停車管理工程處依行政程序法完成
    催繳單寄存送達程序後仍未繳納，而遭臺北市停車管理工程
    處逕行舉發有在道路收費停車處所停車經催繳不依規定繳費
    之違規行為，並分別經臺北市交通事件裁決所依道路交通管
    理處罰條例第56條第2項規定，處以罰鍰新臺幣300元整，限
    於98年11月4日前繳納，如逾98年3月19日仍不繳納者，依法
    移送強制執行，有原處分機關該等違反道路交通管理事件裁
    決書在卷可稽。
二、異議意旨略以：本人未於98年11月7日收到開封街停車場及
    八德機車停車場等三張停車費繳款單，竟於98年11月5日方
    收到交通事故裁決書，97年11月至98年11月間也完全未接到
    任何催繳通知，且裁決書也非依規定有人進行簽收掛號信，
    隨意將裁決書都了就走，嚴重影響本人權利，為此聲明異
    議請求撤銷原處分云云。
三、按受處分人，不服主管機關依道路交通管理處罰條例第8條
    所為之處罰，得於接到裁決書之翌日起20日內，向管轄地方
    法院聲明異議，同條例第87條第1項定有明文。又依道路交
    通管理處罰條例第87條規定向管轄法院聲明異議之期間，自
    裁決書送達之翌日起算，並得依法扣除在途期間及聲請回復
    原狀；交通法庭認聲明異議不合法律上之程式或其異議權已
    經喪失者，應以裁定駁回之，道路交通案件處理辦法第12條
    、第18條前段亦分別定有明文。次按處理違反道路交通管理
    事件，有關文書送達之程序，依行政程序法之規定，違反道
    路交通管理事件統一裁罰基準及處理細則第5條定有明文。
    又「送達由行政機關自行或交由郵政機關送達」；「送達，
    於應受送達人之住居所、事務所或營業所為之。但在行政機
    關辦公處所或他處會晤應受送達人時，得於會晤處所為之」
    ；「於應送達處所不獲會晤應受送達人時，得將文書付與有
    辨別事理能力之同居人、受僱人或應送達處所之接收郵件人
    員」；「送達，不能依前二條規定為之者，得將文書寄存送
    達地之地方自治或警察機關，並作送達通知書兩份，一份黏
    貼於應受送達人住居所、事務所、營業所或其就業處所門首
    ，另一份交由鄰居轉交或置於該送達處所信箱或其他適當位
    置，以為送達。前項情形，由郵政機關為送達者，得將文書
    寄存於送達地之郵政機關。」，行政程序法第68條第1項、
    第72條第1項、第73條第1項、第74條第1項、第2項分別定有
    明文。行政程序上開關於寄存送達之規定即未如民事訴訟法
    第138條第2項另定送達生效之時點，亦未準用民事訴訟法第
    138條第2項之規定，自應於寄存送達當日即生送達之效力（
    臺灣高等法院暨所屬法院97年法律座談會刑事類提案第42
    號、第43號意旨參照）。
四、經查，原處分機關係於98年10月5日作成本件裁決書，並以
    掛號郵寄方式向異議人之戶籍地址即臺北市○○區○○路
    387巷20號4樓為送達，因未獲會晤本人，亦無受領文書之同
    居人、受僱人、或應受送達處所接收郵件人員，而於98年10
    月15日寄存送達於臺北市市○○路郵局等情，有臺北市交通
    事件裁決所98年10月5日北市裁催字第裁22-1AE592655號、
    北市裁催字第裁22-1AE592656號、北市裁催字第裁22-1AE59
    4020號裁決書暨送達證書附卷足稽。而異議人之戶籍地址，
    自98年4月2日迄今確實為臺北市○○區○○路387巷20號4樓
    ，並有本院依職權查詢之異議人個人資本資料在卷可佐，依
    前開說明要旨，應認原處分機關業將本件裁決書合法送達予
    異議人，並以寄存之日視為異議人收受送達之日期，而發生
    送達之效力，不因異議人實際有無領取而受影響。準此，異
    議期限應自異議人收受裁決書即98年10月15日之翌日即98
    年10月16日起算20日內為之，而因異議人現居臺北市中山區
    ，並無庸扣除扣除在途期間，故異議期間之末日均為98年11
    月4日（非例假日）。惟異議人遲至98年11月5日始向原處分
    機關提起本件聲明異議等情，有聲明異議狀上之收文章戳可
    憑。從而，異議人本件聲明異議既已逾聲明異議之法定期間
    ，依前揭法條意旨，其異議權顯已喪失，應以裁定駁回之。
五、據上論斷，應依道路交通案件處理辦法第18條，裁定如主文
    。
中    華    民    國    98    年    12    月    29    日
                  交通法庭法  官  鄭昱仁
上正本證明與原本無異。
如不服本裁定，應於裁定送達後5日內向本院提出抗告狀。
                          書記官  宋德華
中    華    民    國    98    年    12    月    29    日

司法院資訊處製作；財團法人民間司法改革基金會備份。
